臺灣高雄地方法院民事裁定　　　　　100年度消債更字第146號
聲　請　人　李瑋伶
代　理　人　李靜怡 律師
上列當事人因消費者債務清理事件聲請更生，本院裁定如下：
    主  文
聲請人李瑋伶自民國一百年七月六日下午四時起開始更生程序。
命司法事務官進行本件更生程序。
    理  由
一、聲請意旨略以：聲請人即債務人李瑋伶前向金融機構辦理消
    費貸款、信用卡契約等致積欠有擔保及無擔保債務計新臺幣
    （下同）1,386,736元，因無法清償債務，而於民國95年10
    月間依金融主管機關協調成立之中華民國銀行公會會員辦理
    消費金融案件無擔保債務協商機制，與各債權銀行達成分期
    還款協議，同意自95年11月起分80期，並於每月以26,035元
    依各債權銀行債權金額比例清償各項債務至全部清償為止，
    ，惟因客觀收入不足，尚須支付本人及3 名未成年子女扶養
    費後，已不足繳納協商金額，且於96年間因公司結束營業，
    頓失收入來源，故無法繼續繳納協商金額，而於96年10月間
    毀諾，是聲請人未依前開分期還款協議繼續履行，乃不可歸
    責於聲請人之事由所致，而聲請人現已不能清償債務，復未
    經法院裁定開始清算程序或宣告破產，爰依法聲請准予裁定
    更生等語。
二、按「債務人不能清償債務或有不能清償之虞者，得依本條例
    所定更生或清算程序，清理其債務。」、「債務人與金融機
    構協商成立者，不得聲請更生或清算，但因不可歸責於己之
    事由，致履行顯有重大困難者，不在此限。」、「本條例施
    行前，債務人依金融主管機關協調成立之中華民國銀行公會
    會員辦理消費金融案件無擔保債務協商機制與金融機構成立
    之協商，準用前項之規定。」，消費者債務清理條例第3 條
    、第151 條第5 項、第6 項分別定有明文。所謂「不可歸責
    於己之事由」，原則上係指客觀上聲請人有收支狀況之變動
    ，諸如物價上漲、家屬患病等導致支出增加，或因意外、病
    痛無法工作、僱用之公司倒閉或裁員、減薪等以致收入減少
    等情；又縱使財產及收支狀況無甚變動，但因協商時居於劣
    勢，未能實質協議，僅為爭取利息減少及分期清償之些許優
    惠，勉予允諾，惟其財產及收入客觀上難以如期履行之情形
    ，亦應認該當。債務人雖因不可歸責之原因致不能履行協商
    條件，仍應符合「不能清償或有不能清償之虞」法定要件，
    亦即應綜合債務人之財產、信用、收支與其所負全部債務等
    狀況，評估其是否仍有償債能力，或即使仍得勉力清償，但
    是否因年紀已長、身罹疾患、工作條件不佳或其他相類似之
    因素，可預期足以影響日後基本生活之維持，而有不能清償
    之虞等情，為其判斷之準據。
三、經查：
  (一)聲請人前向各金融機構辦理消費貸款、信用卡契約等致積欠
    有擔保及無擔保債務1,386,736 元，而於95年間曾依「中華
    民國銀行公會會員辦理消費金融案件無擔保債務協商機制」
    與最大債權銀行中國信託商業銀行股份有限公司（下稱中國
    信託銀行）辦理協商而與各債權人達成分期還款協議，同意
    自95年11月起分80期，並於每月10日以26,035元依各債權銀
    行債權金額比例清償各項債務至全部清償為止，而聲請人於
    協商成立後，自96年10月起已毀諾未依約履行等情，此有協
    議書暨無擔保還款計劃書、財團法人金融聯合徵信中心前置
    協商專用債權人清冊、中國信託銀行陳報狀等在卷可稽（卷
    第48頁、第21頁至22頁、第46頁），堪認屬實。
  (二)聲請人現任職於鴻順印刷文化事業股份有限公司，96年度至
    99年度申報所得分別為7 元、0 元、52,003元、27,174元，
    95年協商收入切結為書每月收入為28,000元，勞工保險投保
    薪資額為17,880元，據其所提100 年1 月至100 年5 月薪資
    單於扣除勞健保費後平均每月收入為23,594元（執行扣薪部
    分列入計算）等情，此均有綜合所得稅各類所得資料清單、
    財產歸屬清單、勞工保險投保資料表、薪資單等附卷可證（
    卷第78頁至83頁、第29頁至30頁、第84頁至87頁），故以聲
    請人所提出100 年度1 月至5 月薪資單平均每月收入23,594
    元為核算其現在償債能力之基礎，較能反映真實收入狀況。
  (三)支出部分，聲請人主張其與3 名未成年子女每月必要生活費
    用為18,953元乙節，按直系血親相互間，互負扶養之義務，
    民法第1114條第1 款定有明文。查聲請人之長女陳亭妤為92
    年生、長子陳律維為94年生、次女陳姿妤為98年生，均尚未
    成年，此有戶籍謄本在卷可參（卷第31頁至32頁），堪認其
    3 名子女確屬不能維持生活且無謀生能力而需聲請人扶養；
    扶養費用部分，參照民法第1118、1119條規定，其負扶養義
    務之程度，亦應考量其目前身負債務之窘境，所負擔之扶養
    義務能力，自非比一般，是96年協商時認應以96年度綜合所
    得稅受扶養人每人免稅額77,000元計算，其每人每月扶養費
    用為6,417 元【計算式：77,000÷12=6,417，元以下4 捨5
    入】為審查基準，聲請人與子女之生父陳稚友共同分擔後所
    需負擔陳亭妤、陳律維扶養費用應為6, 417元【計算式：6,
    417 ×2 ÷2=6, 417, 元以下4 捨5 入】，則聲請人95年協
    商當時每月應負擔2 名未成年女扶養費應為6,417 元；而聲
    請人現每月所應負擔之子女扶養費，以99年度綜合所得稅受
    扶養人每人免稅額82,000元計算，以其每人每月扶養費用為
    6,833 元為審核基準【計算式：82, 000 ÷12=6,833，元以
    下4 捨5 入】，則聲請人現每月與生父共同分擔後所須負擔
    之扶養費應為10,250元【計算式：6,833 ×3 ÷2=10,250，
    元以下4 捨5 入】。至聲請人個人日常生活必要費用部分，
    審酌聲請人負債之現況，基於社會經濟活動之互賴及誠信，
    該日常生活所需費用，自應節制開支，不得有超越一般人最
    低生活標準之享受，否則反失衡平，本院參酌內政部社會司
    所公告歷年最低生活費標準，96年度高雄市每人每月最低生
    活費標準為10,708元；100 年度高雄市每人每月最低生活費
    標準為10,033元，則聲請人每月最低生活費除有特殊情形並
    有證據證明者外，自宜以此為度，始得認係必要支出，故聲
    請人現主張每月負擔本人及3 名未成年子女扶養費用18,593
    元，低於上開數額，應屬相當。
  (四)綜上所述，聲請人96年間因公司結束營業致頓失收入來源，
    尚須支付個人每月必要生活支出及扶養2 名未成年子女扶養
    費後，更遑論繳納協商數額，因此，聲請人無法依協議繼續
    償還，既係因客觀無收入以為支付所致，非因協議後故有浪
    費或其他不利償還之行為，應認已盡相當之償還誠意，實有
    不可歸責於聲請人之事由，致履行顯有重大困難。又依聲請
    人目前每月收入23,594元為核算基礎，扣除其本人及3 名未
    成年子女之日常生活所需必要費用18,593元後，僅餘5,001
    元【計算式：23, 594 －18,593＝5,001 】，而聲請人目前
    負債總額為1,386,736 元，以上開餘額按月攤還結果，如不
    計利息，約23年期間始能清償完畢，如加計利息負擔，其還
    款年限顯然更長，從而，聲請人主張已不能清償債務，聲請
    本院准予更生，依所舉事證及本院調查結果，即無不合。
四、末按「法院開始更生程序之裁定，應載明其年、月、日、時
    ，並即時發生效力。」、「法院裁定開始更生或清算程序後
    ，得命司法事務官進行更生或清算程序，必要時得選任律師
    、會計師或其他適當之自然人或法人一人為監督人或管理人
    。」，消費者債務清理條例第45條第1 項、第16條第1 項分
    別定有明文。本件聲請人其目前收入及財產狀況，不能履行
    債務，依聲請人其目前收入及財產狀況，未償之債務亦屬不
    能清償，有如上述。此外，復查無聲請人有消費者債務清理
    條例第46條各款所定駁回更生聲請等事由，有本院民事紀錄
    科查詢表及臺灣高等法院被告前案紀錄表在卷可憑。從而，
    聲請人聲請更生，洵屬有據，應予准許，爰命司法事務官進
    行本件更生程序。
五、依消費者債務清理條例第11條第1 項、第45條第1 項、第16
    條第1 項，裁定如主文。
中    華    民    國    100   年    7     月    6     日
                     民事庭  法  官  邱泰錄
以上正本證明與原本無異。
本裁定已於100 年7 月6 日下午4 時公告。
本件不得抗告。
中    華    民    國    100   年    7     月    6     日
                             書記官  梁竫